臺灣高等法院民事裁定
109年度抗字第989號
抗  告  人  邱瀞儀  




上列抗告人因與相對人施昇佑間請求返還借款事件，對於中華民
國109年6月18日臺灣臺北地方法院109年度訴字第3702號、109年
度救字第331號所為裁定提起抗告，本院裁定如下： 
    主  文
原裁定廢棄。
    理  由
一、按因契約涉訟者，如經當事人定有債務履行地，得由該履行
    地之法院管轄，此乃民事訴訟法第12條就特別審判籍所設之
    規定。是項約定，無論以文書或言詞，抑以明示或默示為之
    ，是否與債權契約同時訂定，固均無不可，即其履行地定有
    數處或雙務契約當事人所負擔之債務雙方定有互異之債務履
    行地者，各該履行地之法院亦皆有管轄權；惟必以當事人間
    有約定債務履行地之意思表示合致，始有該條規定之適用。
    又事件管轄權之有無，乃法院應依職權調查之事項，當事人
    如主張受訴法院依民事訴訟法第12條規定有管轄權，而為對
    造所否認者，自仍應依同法第277條本文規定，就該「定有
    債務履行地」之利己事實負其舉證責任（最高法院98年度台
    抗字第468號裁定意旨參照）。
二、經查：
  ㈠本件抗告人前以其分別向中國信託銀行（下稱中國信託）及
    台北富邦銀行（下稱台北富邦）借貸新臺幣（下同）133萬
    及100萬元交付相對人使用，相對人則簽立承諾書（下稱系
    爭承諾書）表示願承擔前揭債務，並約定由相對人按期繳納
    前揭銀行貸款，惟相對人未履行代繳銀行貸款之承諾，應依
    承諾書給付貸款餘額及違約補償為由，對相對人提起請求返
    還借款之訴，並聲請訴訟救助，經原法院以109年度訴字第3
    702號及109年度救字第331號事件受理等情，業經本院依職
    權調閱上開卷宗核閱在案。
　㈡相對人之住所地雖於高雄市○○區○○里○○路000號（見原法院卷
    第35頁個人戶籍資料查詢結果），然依抗告人提出之系爭承
    諾書約定：「本人(即相對人)同意即日起繳交邱瀞儀在台北
    富邦銀行和中國信託的信用貸款，並配合上述貸款銀行應繳
    貸款日期，若因遲繳付信用貸款造成邱瀞儀信用受損，本人
    願意負起上述銀行貸款餘額為本人的債務責任，邱瀞儀可以
    在本人應繳交貸款延遲日起將上述兩家銀行貸款全部餘款視
    為到期日，本人同意二個月内無條件現金支付邱瀞儀上述兩
    家銀行信用貸款的剩餘款的總金額。上述本人背信，願意接
    受上述兩家信用貸款銀行的貸款合計剩餘款總金額的三倍為
    補償邱瀞儀，本人接受成為該補償金債務人，邱瀞儀為債權
    人，恐口說無憑，特立此承諾書」（見原法院卷第15頁），
    可知相對人係允諾代抗告人清償中國信託或台北富邦之貸款
    債務。佐以抗告人係向中國信託松山分行及台北富邦永春分
    行貸款等情，有抗告人提出之貸款帳戶存摺附卷供參（見本
    院卷第31頁、第33頁）。由此以觀，相對人雖可於各金融機
    構或自動付款設備繳納上開銀行貸款，但相對人所繳納之款
    項，仍係對於中國信託松山分行或台北富邦永春分行為清償
    ，堪認兩造已於系爭承諾書約定債務之履行地為中國信託松
    山分行或台北富邦永春分行所在地。參以中國信託松山分行
    位於臺北市○○區○○○路0段000號1樓，台北富邦永春分行位於
    臺北市○○區○○○路0段000號（見本院卷第35頁、第37頁），
    均屬原法院管轄。故依民事訴訟法第12條規定，原法院對於
    本件訴訟即有管轄權。　　
  ㈢從而，原法院逕以相對人目前設籍於高雄住所為由，裁定將
    本件訴訟移送至臺灣高雄地方法院，於法自有未合。抗告意
    旨指摘原裁定不當，求予廢棄，為有理由。爰將原裁定廢棄
    ，另由原法院為適法之審理。　　　　
三、據上論結，本件抗告為有理由。爰裁定如主文。
中　　華　　民　　國　　109 　年　　8 　　月　　20　　日
  　　　　　　　　民事第九庭  
  　                    審判長法  官  楊絮雲   
                              法  官  張宇葭
                              法  官  郭顏毓
正本係照原本作成。
不得聲明不服。
中　　華　　民　　國　　109 　年　　8 　　月　　20　　日

    　　　　　　　　　　　　　書記官  馬佳瑩